臺灣桃園地方法院交通事件裁定　　　　　94年度交聲字第168號
原處分機關　交通部公路總局新竹區監理所中壢監理站
異　議　人
即受處分人　甲○○　男　34歲.
上列受處分人因違反道路交通管理處罰條例案件，對於交通部公
路總局新竹區監理所中壢監理站中華民國94年3 月23日壢監裁字
第裁53-Z00000000號所為之處分不服（原舉發通知單號碼：公警
局交字第Z00000000號），聲明異議，本院裁定如下：
    主  文
異議駁回。
    理  由
一、原舉發及處分意旨略以：異議人即受處分人甲○○於民國94
    年1 月5 日21時55分許，駕駛車牌號碼7120-DF 自用小客車
    行經國道三號公路甲線西向3 公里處，因行駛時速95公里，
    有超速行駛之違規情形，經內政部警政署國道公路警察局舉
    發，原處分機關交通部公路總局新竹區監理所中壢監理站因
    依道路交通管理處罰條例第33條第1 項規定，裁處受處分人
    罰鍰新臺幣（下同）3,000 元，並依同條例第63條第1 項規
    定記違規點數1 點。
二、異議意旨略以：當時伊行駛在內側第二車道，伊要轉入最內
    側的車道，後面有一臺車從後面超車，大約過了不久，就被
    警察攔下來，應該是剛剛那輛車超速，且警察應就舉發超速
    之事實提出證據，另警察當時在舉發的過程並沒有遵守規範
    ，沒有出示證件及告知編號，舉發過程有瑕疵，況目前警察
    的工具有很多可以證明車主的車牌號碼及時速，所以警察應
    該以此種儀器舉發云云。
三、本院查：
  (一)本件員警係使用器號4273之雷達測速儀為測速儀器，而該雷
    達測速儀係經經濟部標準檢驗局檢定合格，而其原理乃使用
    雷達波進行測速，檢測範圍為傘形，鎖定該範圍內速度最快
    之車輛，且雷達測速儀必須每年辦理檢定，業據證人即警員
    簡志芳於本院調查時證述屬實，且有經濟部標準檢驗局編號
    ：M0000000 號 雷達測速儀檢定合格證書1 紙附卷可憑。再
    者，本件舉發時，該雷達測速儀上有視窗可以顯示出經鎖定
    車輛之速度，且舉發時亦有請異議人參看該檢測速度等節，
    業據證人簡志芳證述明確，並為異議人所不否認。查雷達測
    速儀為國內外所廣泛使用，且本件雷達測速儀並經經濟部標
    準檢驗局檢定合格，故本件執勤警員所使用之雷達測速儀之
    準確度，應係值得信賴，自無不得為舉發檢測儀器之理。
  (二)本件警員攔停時，車道上除異議人所駕駛之車輛外，並未見
    其他車輛，而員警攔停時，為避免有爭議，均以單一車輛攔
    停，業據證人簡志芳於本院調查時證述屬實，是異議人辯稱
    ：當時有另1 臺車輛從伊後方超車，故應是該車超速云云，
    已與證人所述不符，參諸證人所述員警係採單一車輛攔停之
    作業方式，若當時有其他車輛超車者，則因車道上有多數車
    輛，員警為避免爭議，應不可能攔停，況異議人亦未能提出
    所辯當時超車之車籍資料以供本院調查，是異議人所辯即難
    逕採。
  (三)按「警察行使職權時，應著制服或出示證件表明身分，並應
    告知事由。警察未依前項規定行使職權者，人民得拒絕之。
    」警察職權行使法第4 條定有明文，其立法意旨乃係警察執
    行職務，為執行公權力之行為，為使人民確信警察執法行為
    之適法性，因此警察執行職務時，須使人民能確知其身分，
    並有告知事由之義務。是依前開規定，警察行使職權時，為
    使人民得以確認其身分，其方式為「著制服」或「出示證件
    」，且法條文字既規定為「或」，顯兩種方式只要擇一即符
    合法律要求。查本件舉發員警簡志芳、賴恆助於舉發當時均
    身著警察制服，業據證人即警員簡志芳於本院調查時證述明
    確，且為異議人所不爭執，是異議人對簡志芳、賴恆助2 人
    均具員警身分應無懷疑，則本件舉發員警行使職權時關於其
    身分之表明顯已符合前開規定。至異議人稱伊有要求員警賴
    恆助出示證件遭拒等節，則異議人所述即便屬實，充其量僅
    係賴恆助警員該行為容或不恰當之問題，難憑此即認本件舉
    發行為有重大明顯之瑕疵而影響其效力。
  (四)又本件舉發違規所使用之雷達測速儀固無照片為物證，惟因
    值勤之員警使用該雷達測速儀而見聞本件超速違規之事實，
    而舉發員警本身即屬人證之證據方法，是本件舉發過程業據
    證人簡志芳於本院調查時結證明確，已如前述，而證人簡志
    芳與異議人素不相識，並無怨隙，且經具結以擔保其證詞之
    真實性及憑信性，證詞自得採信。
  (五)綜上，本件舉發之違規事實，有證人簡志芳之證詞及卷附經
    濟部標準檢驗局雷達測速儀檢定合格證書1 紙可稽，自堪認
    定。現異議人固辯稱另有事實存在（即當時有另1 臺車輛從
    伊後方超車，而係該車超速等情），依舉證責任轉換之原則
    ，自應由異議人對其抗辯之事實，須負舉證責任，現異議人
    既無法舉證以實其說，所辯自難逕採。
  (六)本件原處分機關依據道路交通管理處罰條例第33條第1 項、
    第63條第1 項，裁處異議人罰鍰3,000 元，並記違規點數1
    點，核無違誤，異議人聲明異議，為無理由，應予駁回。
據上論斷，應依道路交通案件處理辦法第19條，裁定如主文。
中　　華　　民　　國　　94　　年　　5 　　月　　20　　日
                  交通法庭    法　官　鄭吉雄
以上正本證明與原本無異。
如不服本裁定，應於裁定送達後5 日內向本院提出抗告狀。
　　　　　　　　　　　　　　　書記官　陳慧玲
中　　華　　民　　國　　94　　年　　5 　　月　　20　　日
